臺灣臺中地方法院刑事判決　　　　　　　　　　　　　九十三年度自緝字第三七號
　　自　訴　人　進億小客車租賃有限公司
　　代　表　人　乙○○
　　被　　　告　甲○○
右列被告因侵占案件，經自訴人提起自訴，本院判決如左：
    主  文
甲○○無罪。
    理  由
一、自訴意旨略以：被告甲○○基於為自己不法所有之意圖，於民國八十七年七月四
    日，在臺中市○區○○路七二三號向自訴人進億小客車租賃有限公司租用車牌號
    碼ＳＮ─二九一九號自用小客車一輛，約定租期為八十七年七月四日下午二時起
    至同年月六日下午二時止，詎屆期被告並未依約返還車輛，經自訴人循址查訪，
    亦無所獲，因認被告涉犯刑法第三百三十五條第一項侵占罪嫌。
二、按犯罪事實應依證據認定之，無證據不得認定犯罪事實；又不能證明被告犯罪者
    ，應諭知無罪之判決，刑事訴訟法第一百五十四條第二項、第三百零一條第一項
    分別定有明文；且認定不利於被告之事實，須依積極證據，苟積極證據不足為不
    利於被告事實之認定時，即應為有利於被告之認定，更不必有何有利之證據，亦
    有最高法院三十年上字第八一六號判例可資參照；並認定犯罪事實所憑之證據，
    雖不以直接證據為限，間接證據亦包括在內；然而無論直接或間接證據，其為訴
    訟上之證明，須於通常一般之人均不致有所懷疑，而得確信其為真實之程度者，
    始得據為有罪之認定，倘其證明尚未達到此一程度，而有合理之懷疑存在時，基
    於無罪推定之原則，即應為無罪之判決（最高法院七十六年台上字第四九八六號
    判例參照）。次按刑法上之侵占罪，須持有人變易其原來之持有意思而為不法所
    有之意思，始能成立，如僅將持有物延不交還或有其他原因致一時未能交還，既
    缺乏主觀要件，即難遽以該罪相繩，亦有最高法院六十八年台上字第三一四六號
    判例可考。本件自訴人認被告甲○○涉犯刑法第三百三十五條第一項侵占罪嫌，
    無非以被告向自訴人租用車牌號碼ＳＮ─二九一九號自用小客車一輛後，於租期
    屆滿未依約返還該車，並提出車輛出租約定書、存證信函影本各一件等資為論據
    。訊據被告固坦承有向自訴人租用前揭車輛，且於租期屆滿未依約返還之事實，
    惟否認有何侵占犯行，並辯稱：伊向自訴人租車期滿後，有再前往給付部分租金
    ，且自訴人之出租汽車有租送制度，亦即如向自訴人租用該車滿一年，自訴人即
    將車輛所有權移轉予伊，上揭租車期間屆滿後，伊有與自訴人約定改用租送契約
    ，後來因為自訴人之車輛陸續發生故障，前二次由自訴人拖回修理，然修理費用
    很高，伊覺得不合理，故未繼續支付租金及修理費，且過了約半年，即將該車交
    還自訴人，伊無侵占等語。經查，被告確有於八十七年七月四日下午二時，向自
    訴人租用車牌號碼ＳＮ─二九一九號自用小客車一輛，約定租期二日，且於租期
    屆滿時未依約返還等事實，業據被告於本院審理時坦白不諱，核與自訴人代表人
    乙○○所指述之情節大致相符，應認此部分之事實堪以認定。惟被告辯稱租期屆
    滿後，有前往自訴人處再支付部分租金，且向自訴人表示該車將改以租送契約方
    式向自訴人繼續承租，且因車輛多次故障，修理費用高昂等情，亦為自訴人代表
    人於本院審理時所是承者，應認被告所辯，非不可採信；是則被告於自訴人租用
    該車牌號碼ＳＮ─二九一九號自用小客車期滿後，雖繼續占有該車而未返還自訴
    人，然係基於被告與自訴人所另行約定租送契約而為之占有，顯見被告並無變易
    其原來之持有意思而為不法所有之意思，即與刑法第三百三十五條第一項侵占罪
    之構成要件不該當；雖自訴人在繼續占有之期間，並未依約持續給付租金，然係
    因該車於被告承租後，多次故障，修理費用高昂，雙方對於租送之價格及修理費
    有爭執，始未給付者，為被告及自訴人代表人所是認，而被告之繼續占有既係基
    於雙方所另行約定之租送契約，在契約有效期間，自無變易持有為所有之意，租
    金及修理費用之未依約給付，僅為民事之糾葛，與侵占之要件不合；且被告亦已
    於租車時起之約半年後，自行將該車返還自訴人，益見被告並無侵占之不法意圖
    。綜上所述，本件被告所為與刑法第三百三十五條第一項侵占之構成要件不該當
    ，而難認有積極之事證，足認被告確有自訴人所指侵占之犯行，為不能證明被告
    犯罪，應諭知無罪之判決。
據上論斷，應依刑事訴訟法第三百四十三條、第三百零一條第一項，判決如主文。
中      華      民      國      九十三      年    三    月      十七    日
                                臺灣臺中地方法院刑事第一庭
                                    審判長法  官  王  國  棟
                                          法  官  廖  慧  如
                                          法  官  林  源  森
右正本證明與原本無異。
如不服本判決，應於收受本判決後十日內向本院提出上訴書狀，其未敘述上訴理由者
，並得於提起上訴後十日內向本院補提理由書狀（均須按他造當事人之人數附繕本）
「切勿逕送上級法院」。
              書記官
中      華      民      國      九十三      年    三    月      十七    日
